【裁判字號】    94,重勞訴,30
【裁判日期】    950424
【裁判案由】    損害賠償
【裁判全文】
臺灣臺北地方法院民事判決            94年度重勞訴字第30號
原      告  甲○○
訴訟代理人  易定芳律師
被      告  富邦人壽保險股份有限公司
法定代理人  丁○○
訴訟代理人  己○○
            丙○○
上列當事人間請求損害賠償事件，本院於民國95年3月23日言詞
辯論終結，判決如下：
    主  文
原告之訴及假執行之聲請均駁回。
訴訟費用由原告負擔。
    事實及理由
一、原告主張：伊於民國（下同）87年4月1日與被告簽定業務員
    承攬契約書及行銷幹部僱佣契約書（下分稱承攬契約書、僱
    佣契約書），任職期間表現優異，嗣以北歐旅遊為由，於92
    年6月13日上午向被告申請事假15日（即自同日中午12時起
    至同年月29日下午17時止），並覓妥代理人黃宗榮，經被告
    高屏區部主管戊○○核准。詎被告竟於92年7月28日發函以
    原告違反出勤管理辦法之請假報備程序，又未據實呈報請假
    事由，該未出勤期間按曠職議處，依業務人員工作規則第57
    條規定，予以解聘處分。惟被告並未說明原告違反出勤管理
    辦法之何請假報備程序，且如僅以不准假就以曠職論並撤職
    ，亦有違反公平原則及比例原則，是被告所為之解僱行為並
    不合法。查原告月平均收入新台幣（下同）30萬元，5年可
    得1,800萬元，且原告領導3位區經理，60員業務實動，每月
    件數800件，保費累計達500萬元，以平均4%計算，每月可得
    佣金20萬元，5年計1,200萬元。又原告因此受有500萬元之
    精神上損害，前揭被告應給付原告3,500萬元。為此，就薪
    資部分提起本件訴訟。並聲明：(1)被告應給付原告1,500萬
    元，及自92年8月1日起至清償之日止，按年息5%計算之利息
    。(2)願供擔保請准宣告假執行。
二、被告則辯以：被告對業務員之招攬保險行為有監督之責，故
    頒定「業務人員工作規則」以資規範，並於工作規則第12條
    、第13條明定業務員有接受教育訓練之義務，被告亦因此施
    以定期與不定期之教育訓練。依前揭規定，原告有每週1 至
    週5早上出勤早會1小時，接受被告之行政作業、法令宣導及
    商品銷售等較訓練之義務，如未能出席，依行銷體系出勤管
    理辦法第6條第2項、第3項、工作規則第14條、第44條之規
    定，員工出勤管理及請假手續應依行銷體系出勤管理辦法辦
    理，而DM或VRM請假7日以上者應送至總經理核准；事假3日
    以上者，請假單應於3日前送達業務部轉呈或備查。查原告
    自92年6月13日下午自同年月29日請休事假，卻未依前揭規
    定辦理，且未經准假即擅離職守，核屬工作規則第45條之「
    連續曠職3日或1個月曠職累計達6日」，又其請休事假15日
    ，且請假事由亦屬不實，並於調查過程中提供不實佐證，亦
    已違反工作規則第30條、第46條「事假係因私事而需親自處
    理者為限，1年合計不得超過14日」、「捏報請假原因視其
    情節輕重予以懲處」等規定。又原告未依規定出席早會及其
    他教育訓練活動，亦已違反保險業務員管理規則第13條之規
    定，被告亦已撤銷其登錄。綜上，被告依保險業務員管理規
    則第13條、兩造間僱佣契約書第12條第3款、工作規則第57
    條第1項第4款、勞動基準法（下稱勞基法）第12條第1項第4
    款、第6款之規定，撤銷原告業務員登錄，並終止兩造間承
    攬契約及僱傭契約並無違法不當之處等語，以資抗辯。並聲
    明：(1)原告之訴駁回。(2)如受不利判決，願供擔保請准宣告
    免為假執行。
三、原告主張兩造於87年4月1日簽定系爭承攬契約書、僱佣契約
    書，嗣原告於92年6月13日上午向被告申請15日事假以便出
    國旅遊，請假時間即自當日12時起至同年月29日下午17時止
    ，，嗣被告於92年7月28日以（92）富壽業發字第148號函通
    知原告，主旨載明原告「因違反出勤管理辦法之請假報備程
    序，又未據實呈報請假事由，該未出勤期間按曠職議處，並
    依違反業務人員工作規則第57條規定，處以解聘處分」等情
    ，業據提出承攬契約書、僱佣契約書、請假卡、（92）富壽
    業發字第148號函（見本院簡易庭卷第5頁至第6頁、第25頁
    至第26頁）各一件為證，並為被告所不爭執，應可信實。
四、惟原告主張被告之終止契約並不合法，並請求被告給付薪資
    ，則為被告否認，並以前揭詞情置辯。是本件之爭點即在於
    ：兩造間之契約關係是否業經被告合法終止？原告請假之程
    序是否符合被告公司之規定？茲分述如下：
(一)依兩造所不爭執之僱傭契約書第2條約定「甲方（即被告）
    訂定之『業務人員工作規則』．．．．．．．．乙（即原告
    ）方同遵守之。」、第10條約定「乙方（即原告）之工作時
    間、休假、例假、請假、獎懲、考核、離職、解僱．．．均
    依甲方（即被告）訂定之『業務人員工作規則』及相關規定
    辦理。」（見本院簡易庭卷第6頁），足見被告關於請假、
    獎懲及解僱條件等項，均應依此業務人員工作規則（下稱工
    作規則）之規定至明。而依前開工作規則第30條規定「因私
    事必須親自處理者得請事假，一年合計不得過十四日．．．
    」，第45條則規定「連續曠職3日或1個月曠職累計達6日」
    ，且工作規則第14條、第44條並規定：「員工出勤管理悉依
    行銷體系出勤管理辦法辦理。」、「員工請假應依行銷體系
    出勤管理辦法辦理。」（見本院卷第31頁、第34頁），而依
    行銷體系出勤管理辦法第6條「請假手續」第2項下規定：「
    DM 或VRM請假7日以上者應送至總經理核准」、第3項則規定
    ；「DM及VRM請事假3日以上者，請假單應於3日前送達業務
    部轉呈或備查。」（見本院卷第27頁、第28頁）。原告既係
    自87年間起即受僱於被告，此有卷附之系爭僱傭契約書可佐
    ，已如前述，則原告對於請假應依前開行銷體系出勤管理辦
    法辦理，除應於事前以面提出外，並應視申請假期期間之長
    、短，而呈請不同層級之上級權責單位主管簽核等情，自難
    諉為不知。
(二)證人即被告高屏區之部長戊○○到場證稱：「原告用書面請
    假卡，拿給助理小姐，助理小姐拿給我，我有於原告的假卡
    上簽核，按照分層負責，三天請假要轉總公司，我就轉總公
    司，我的權限是三天內的假可以由我批核，我准的，總公司
    也會准，原告沒有三天前提出，原告請假是當天提出。」、
    「原告請十五天的假，依據規定要三天前要提出，原告沒有
    在三天前提出，病假才可以事後補，．．．」、「就我的經
    驗，沒有三天前提出的請假，送到總公司，如果是我權限內
    的可核准的假，總公司可能第一次會准，但是會附個條子，
    表示下次要依據請假規定辦理。」、「總公司將假卡退回給
    我，上面沒有蓋章。總公司要通知他，但是原告已經出國。
    」等語（見本院卷第45頁背面至第46頁）。另證人即被告總
    公司之業務部經理乙○亦到場證明本件原告請假之情形及被
    告公司就請假所做之規定與流程，證人乙○證稱：「我們總
    公司是按照地方單位所呈送的請假卡，依據權責予以核假，
    業務部到我，如果十五天以上要送給總經理簽。如果我們核
    准，會在上面蓋章，如果沒有核准，我就直接退回假卡給地
    方單位，沒有准假的，就依據工作規則視為曠職處理。事假
    都是三天前提出，請一天的話，地方單位就可以處理不用送
    到業務部給我簽。」等語（見本院卷第46頁背面至第47頁）
    。前開證人之證詞核與業務人員工作規則及行銷體系出勤管
    理辦法之規定內容相符，自為可採。由前開證人之證詞內容
    ，足見原告顯未依前開行銷體系出勤管理辦法辦理請假，且
    其事假之申請亦未獲權責單位之主管簽准至明。
(三)本件原告自87年間起即受雇於被告，對前開工作規則及行銷
    體系出勤管理辦法理應知之甚詳，且原告果係要出國旅遊15
    天，自應及早提前規劃，並依規定於3日前向被告公司提出
    請假申請，然原告卻於92年6月13日當天上午始向被告提出
    自當日中午要請事假之申請，且一次申請15日之事假，卻未
    依前開規定於3日前提出，復未經被告公司之業務部經理、
    總經理之核准，則原告顯已違反前開工作規則及行銷體系出
    勤管理辦法之規定無訛。原告主張其假單於當日送出後，業
    經證人即被告高屏區之部長戊○○簽名，即表示被告業已准
    假云云，與事實不符，亦與被告公司制訂之規範有違，並無
    可取。又「凡未經准假擅離職守或未准續假而缺勤者，除因
    臨時發生疾病或其他重大事故經證實者外，均以曠職論。．
    ．．」、「有下列情事之一經查證屬實，本公司得不經預告
      終止契約予以解僱：．．．四、無正當理由連續曠職三日
    或一個月內曠職達累計六日者。」，工作規則第45條、第57
    條第1項第4款亦有明定。本件原告既未依規定於前申請事假
    ，其所請事假復未經總經理核准，已如前述，是依工作規則
    第45條之規定，該15日期間，自應以曠職論。則被告以原告
    當月既已連續曠職3日以上，並累計曠職達6日以上，核屬違
    反前揭工作規則第57條第1項第4款、勞基法第12條第1項第6
    款之規定，予以解僱處分，洵屬有據。
(四)原告雖主張被告之解僱行為有違公平原則及比例原則，惟查
    被告既已將前開請假限制明定於工作規則中，行之經年，且
    前開規定亦無不合平或不合理之處，則原告自應依約遵循，
    豈可於違約後始藉詞違反公平原則及比例原則而可不受被告
    公司規範之限制？倘認原告可不遵守前開請假之規定，對於
    被告公司其他遵循工作規則之受雇人而言，方係不公平之事
    。而被告公司區分受雇人之職級職務，限制「DM或VRM請假7
    日以上者應送至總經理核准」、「DM及VRM 請事假3日以上
    者，請假單應於3日前送達業務部轉呈或備查。」，堪認係
    被告公司基於業務及人事管理之必要而為，亦非不合理之限
    制手段，而工作規則所訂「凡未經准假擅離職守或未准續假
    而缺勤者，除因臨時發生疾病或其他重大事故經證實者外，
    均以曠職論。」亦依實際上區分不同之情形（即除因臨時發
    生疾病或其他重大事故經證實者），而為不同之處理，且工
    作規則第57條第1項第4款所定無正當理由連續曠職三日或一
    個月內曠職達累計六日者，得不經預告終止契約予以解僱之
    規定，亦未違反勞基法第12條第1項第6款之規定，是審酌前
    開規定之間亦無違反比例原則之可言。原告主張被告之解僱
    行為有違公平原則及比例原則云云，仍無可取。
(五)又按業務員不參加教育訓練者，所屬公司應撤銷其業務員登
    錄，保險業務員管理規則第13條定有明文。而被告抗辯原告
    未依規定出席早會及其他教育訓練活動（包括七天七夜受訓
    ，見本院卷第17頁、第40頁背面），違反保險業務員管理規
    則第13條之規定，故被告已撤銷原告業務員之登錄等語，即
    屬有據。而系爭承攬契約書第5條第2款規定：「乙方（即原
    告）於本契約有效期間如有下列情事之一者，甲方（即被告
    ）得終止本契約，如有損害並得向乙方請求損害賠償．．．
    (2)違反『保險業務員管理規則』之規定，情節重大者」，第
    6條第2款規定：「有下列情事之一者，甲方（即被告）得終
    止本契約：(2)乙方（即原告）登錄資格註銷者。」。查原告
    既違反前揭工作規則之規定，復未依規定出席早會及其他教
    育訓練活動，違反保險業務員管理規則第13條之規定，而遭
    被告撤銷原告業務員之登錄，一如前述，是被告辯稱其亦已
    終止兩造間承攬契約關係，停止原告為被告招攬契約之行為
    等語，堪可採信。
(六)原告雖主張被告公司（92）富壽業發字第148號函上僅載有
    「高茂通訊處處經理甲○○因違反出勤管理辦法之請假報備
    程序，又未據實呈報請假事由，未出勤期間按曠職議處，並
    依違反『業務人員工作規則』第57條之規定，處經理甲○○
    予以解聘處分．．．」，未敘及其他之規定云云，惟查系爭
    僱佣契約書第12條第2款規定：乙方（即原告）違反保險業
    務員管理規則，經處分停止招攬行為或撤銷其業務員登錄者
    ，或第3款規定：乙方有違反本契約、業務人員工作規則、
    及相關規定情節重大者，甲方（即被告）得不經預告終止本
    契約，而系爭僱佣契約書第14條並規定：乙方於僱傭期間依
    第12條規定經甲方解僱時，其於在職期間所招攬之人身保險
    契約的續期服務津貼即予停發，而原告確係在僱傭期間因違
    反業務人員工作規則第57條之規定，遭被告解僱，而被告亦
    已撤銷原告之業務員登錄，並停止原告為被告招攬契約之行
    為，一如前述，核與系爭僱傭契約書第12條之規定並無不合
    ，則依系爭僱佣契約書第14條之規定，原告亦不能請領於其
    在職期間所招攬之人身保險契約的續期服務津貼。
五、綜上所述，被告終止契約既係合法有據，則原告主張被告之
    解僱行為並不合法，兩造間之契約關係仍然存在云云，即無
    足取。此外，原告亦未舉證證明被告積欠其薪資15,000,000
    元或其因被告之合法解僱行為受有何等之損害（且原告亦未
    請求被告給付損害賠償，見本院卷第55頁背面），從而，原
    告依兩造間之僱傭契約關係請求被告給付薪資15,000,000元
    ，即屬無據，不應准許。
六、至兩造其餘攻擊或防禦方法，及未經援用之證據，經本院斟
    酌後，認為均不足以影響本判決之結果，自無一一詳予論駁
    之必要，並此敘明。
七、本件原告之訴既不應准許，其假執行之聲請即應其訴之駁回
    而失附麗，亦不應准許。
八、結論：本件原告之訴為無理由，依民事訴訟法第78條，判決
    如主文。
中    華    民    國    95    年    4     月    24    日
                  民事勞工法庭    法  官  林振芳
以上正本係照原本作成
如對本判決上訴，須於判決送達後20日內向本院提出上訴狀
中    華    民    國    95    年    4     月    24    日
                                  書記官  李淑芬


司法院資訊處製作；財團法人民間司法改革基金會備份。
